臺灣高等法院刑事裁定
109年度聲再字第361號
再審聲請人
即受判決人  吳志偉



上列再審聲請人即受判決人因違反毒品危害防制條例案件，對於
本院109年度上訴字第2810號，中華民國108年11月26日第二審確
定判決，聲請再審，本院裁定如下：
    主  文
再審之聲請駁回。 
    理  由
一、聲請意旨略以：再審聲請人即受判決人吳志偉（下稱聲請人
    ）因販賣毒品，經本院以108年度上訴字第2810號刑事判決
    判決有期徒刑15年確定，原確定判決逕依共同被告陳克洲之
    片面之詞及監聽譯文認定聲請人有販賣毒品之犯行，漏未調
    查聲請人長期施用混合性毒品後於警詢時之意識是否清醒，
    所述是否與事實相符，是否具行為能力及判斷力，亦未斟酌
    監聽譯文中聲請人係媒介黃豐璋向陳克洲購買毒品，並未從
    中獲利，交易時亦未在場或負責出貨、聲請人有固定收入無
    庸仰賴販賣毒品營生、聲請人及陳克洲與黃豐璋長期吸食混
    合性毒品，已造成腦部損害於案發時不具行為能力等情，並
    就聲請人請求傳喚證人劉伊萍一事亦未於判決中交代不予傳
    喚之理由，原確定判決就上開情事均未詳加調查審酌，顯有
    調查不備之違誤，逕而片面推定聲請人犯罪，認定事實錯誤
    且量刑過重，爰依刑事訴訟法第420條第1項第6款之規定聲
    請再審等語。
二、按再審制度，係為發現確實之事實真相，以實現公平正義，
    而於案件判決確定之後，另設救濟之特別管道，重在糾正原
    確定判決所認定之事實錯誤，但因不能排除某些人可能出於
    惡意或其他目的，利用此方式延宕、纏訟，有害判決之安定
    性，故立有嚴格之條件限制。刑事訴訟法第420條第1項第6
    款原規定：「因發現確實之新證據，足認受有罪判決之人應
    受無罪、免訴、免刑或輕於原判決所認罪名之判決者」，作
    為得聲請再審原因之一項類型，司法實務上認為該證據，必
    須兼具新穎性（又稱新規性或嶄新性）及明確性（又稱確實
    性）二種要件，始克相當。晚近修正將上揭第一句文字，改
    為「因發現新事實、新證據，單獨或與先前之證據綜合判斷
    」，並增定第3項為：「第1項第6款之新事實或新證據，指
    判決確定前已存在或成立而未及調查斟酌，及判決確定後始
    存在或成立之事實、證據。」放寬其條件限制，承認「罪證
    有疑、利歸被告」原則，並非祇存在法院一般審判之中，而
    於判罪確定後之聲請再審，仍有適用，不再刻意要求受判決
    人（被告）與事證間關係之新穎性，而應著重於事證和法院
    間之關係，亦即祇要事證具有明確性，不管其出現係在判決
    確定之前或之後，亦無論係單獨（例如不在場證明、頂替證
    據、新鑑定報告或方法），或結合先前已經存在卷內之各項
    證據資料（我國現制採卷證併送主義，不同於日本，不生證
    據開示問題，理論上無檢察官故意隱匿有利被告證據之疑慮
    ），予以綜合判斷，若因此能產生合理之懷疑，而有足以推
    翻原確定判決所認事實之蓋然性，即已該當。申言之，各項
    新、舊證據綜合判斷結果，不以獲致原確定判決所認定之犯
    罪事實，應是不存在或較輕微之確實心證為必要，而僅以基
    於合理、正當之理由，懷疑原已確認之犯罪事實並不實在，
    可能影響判決之結果或本旨為已足。縱然如此，不必至鐵定
    翻案、毫無疑問之程度；但反面言之，倘無法產生合理懷疑
    ，不足以動搖原確定判決所認定之事實者，仍非法之所許。
    至於事證是否符合明確性之法定要件，其認定當受客觀存在
    之經驗法則、論理法則所支配。是以，現行法所規定之新事
    實或新證據，固不以「事實審判決前已存在而未及調查斟酌
    者」為限，然仍應具備顯然可認足以動搖原有罪確定判決，
    應為無罪、免訴、免刑或輕於原判決罪名之要件，亦即其證
    據本身在客觀上可認為真實，毋須經過調查，經單獨或與先
    前之證據綜合判斷，認足以動搖原判決，使受判決人得受有
    利之裁判者而言，若在客觀上就其真實性如何，尚欠明瞭，
    非經相當之調查，不能辨其真偽，尚難採為聲請再審之理由
    。
三、經查：
（一）聲請人因販賣第一級毒品海洛因案件，經本院上訴審（下
      稱本院前審）綜合審酌相關事證，認定聲請人與陳克洲共
      同販賣海洛因予黃豐璋之事實，有同案被告陳克洲於警詢
      及法院審理中供  述明確(見他字卷〈107年度他字第1224
      號〉卷二第148至156頁，原審卷第276至277、354至366、4
      38至439、447至448頁，本院卷第178、282至283頁)，並
      經證人黃豐璋於偵查中證述屬實（見他字卷二第139至140
      頁），復有卷附臺北市立聯合醫院陽明院區黃豐璋出院病
      歷摘要及附件、通訊監察譯文與光碟、陳克洲行動電話翻
      拍照片補強上開供述證據之可信性，核聲請人係犯毒品危
      害防制條例第4條第1項之販賣第一級毒品罪等情，有本院
      被告前案紀錄表1份（見本院卷第3頁）及原確定判決判決
      書1份（見本院卷第31至50頁）附卷可查，並經本院調取
      本院108年度上訴字第2810號卷宗電子卷證確認無誤。是
      以，就形式上觀察，原確定判決就聲請人販賣第一級毒品
      罪之認事用法及證據取捨，均已於理由欄內詳為說明所憑
      之依據與得心證之理由，核與經驗法則、論理法則並無違
      背，亦無判決理由欠備之違法情形。
（二）聲請意旨關於本院前審對於已聲請傳喚之證人劉伊萍未予
      調查，而有應調查而未調查之疏漏云云。惟查，原確定判
      決已於理由中已述明，聲請人傳喚證人劉伊萍之待證事實
      為聲請人未交付海洛因予陳克洲，亦未向其收取價金乙節
      ，然上開待證事實與卷附事證相違，犯罪事證已臻明確，
      核無傳喚劉伊萍到庭詰問之必要等情（見確定判決書第8
      頁），且劉伊萍依卷內所示除107年6月25日警方在新北市
      ○○區○○路00巷00號11樓之23執行搜索時與聲請人同在現場
      外，且聲請人於偵查中供稱扣案之第一級毒品海洛因、第
      二級毒品甲基安非他命、吸食器及行動電話2支、1張SIM
      卡及現金均非劉伊萍所有等語（見他字卷二第241頁），
      並無其他事證足徵劉伊萍知悉或有參與聲請人與陳克洲共
      同販賣海洛因予黃豐璋之犯行，即證人劉伊萍與本案究竟
      有無關聯性，非無疑問，並證人劉伊萍縱經傳喚到庭，能
      否證明聲請人未涉共同販賣海洛因予黃豐璋等對聲請人有
      利情節，仍屬未知，而此項證據對於本院前審心證之形成
      並無影響，已如前述，是聲請人以此指摘原確定判決有應
      調查而未調查之疏漏，顯有誤解。又聲請人所提出之證人
      劉伊萍既須再經傳喚調查，依形式上觀察，自非不須經過
      調查程序，即可認為確實足以動搖原確定判決之結果，而
      足為聲請人有利判決之證據，核與聲請再審之要件已有不
      符，非屬刑事訴訟法第420條第1項第6款所規定「確實之
      新證據」甚明，自不得據此作為聲請再審之事由。
（三）聲請意旨另稱聲請人、共同被告陳克洲及證人黃豐璋長期
      吸食混合性毒品，已造成腦部損害，於案發時不具行為能
      力云云，惟聲請人、陳克洲及黃豐璋於偵查及審理時之應
      答項目均屬正常，亦無任何行為舉措明顯略低於一般正常
      人表現之情狀，足認其心智能力或對事物判斷之意識能力
      應與一般常人無異，則聲請意旨所稱因長期施用毒品而於
      行為時不具責任能力乙情，洵屬無據。此外，聲請人雖辯
      稱警詢時之意識可能不能清楚，與事實可能不相符云云。
      惟查，聲請人警詢時即否認有販賣海洛因之行為，並未有
      自白犯行，且於歷審中亦未主張其陳述未具任意性。準此
      ，原確定判決縱未審酌聲請意旨所稱此一有利聲請人之主
      張，亦難謂有何影響其適法性之虞。又刑事訴訟法第420 
      條第1項第6款規定，以因發現新事實或新證據，單獨或與
      先前之證據綜合判斷，足認受有罪判決之人應受「無罪、
      免訴、免刑或輕於原判決所認罪名」之判決為要件，則受
      判決人應受「輕於原判決所處刑度」之科刑事項，即非屬
      再審事由，聲請人以量刑過重為由聲請再審，自應非法之
      所許，其聲請應屬無據。
四、綜上所述，聲請意旨所提出之證據及事實，均非屬刑事訴訟
    法第420條第1項第6款所規定之「新證據」或「新事實」，
    且無論係單獨或結合先前已經存在卷內之各項證據資料予以
    綜合判斷，均未能因此產生合理之懷疑，而有足以推翻原確
    定判決所認事實之蓋然性，難認符合刑事訴訟法第420條第1
    項第6款規定之明確性要件，並與同法第421條規定之要件亦
    不相符。是聲請人再審之聲請為無理由，應予駁回。
據上論斷，應依刑事訴訟法第434條第1項，裁定如主文。
中　　華　　民　　國　　109 　年　　10　　月　　30　　日
                  刑事第十二庭  審判長法　官  陳如玲  
　　　　　　　　　　                  法　官  郭惠玲 
　　　　　　　　　　　                法  官  廖建瑜
以上正本證明與原本無異。
如不服本裁定，應於裁定送達後10日內向本院提出抗告狀。
                                      書記官  邵佩均
中　　華　　民　　國　　109 　年　　11　　月　　3 　　日